臺灣臺北地方法院民事判決
109年度訴字第6250號
原      告  傅信玉  

訴訟代理人  徐嘉明律師
原      告  傅信發    住新北市○○區○○路000巷00弄0號5     
         傅信寶    住同上                  
被      告  陳素霞  



訴訟代理人  溫光雄律師
上列當事人間損害賠償事件，本院於民國111年1月25日言詞辯論
終結，判決如下：
    主      文
原告之訴駁回。
訴訟費用由原告負擔。
    事實及理由
壹、程序部分：
一、按訴狀送達後，原告不得將原訴變更或追加他訴，但請求之
    基礎事實同一、擴張或減縮應受判決事項之聲明者，不在此
    限，民事訴訟法第255條第1項第2、3款定有明文。次按訴訟
    標的對於共同訴訟之各人必須合一確定者，必須一同起訴或
    一同被訴，其當事人之適格，始能謂無欠缺。又遺產屬於繼
    承人全體之公同共有，故就公同共有權利為訴訟者，乃屬固
    有必要共同訴訟，應由公同共有人全體一同起訴或被訴，否
    則於當事人之適格即有欠缺（最高法院99年度台上字第610
    號判決要旨參照）。查原告起訴時聲明原為：被告應給付原
    告傅信玉共新臺幣（下同）52萬元（見本院卷第15頁）。嗣
    於民國109年7月13日具狀將請求金額變更200萬元（見本院
    卷第55頁）。再於109年12月15日具狀追加傅信福之其餘繼
    承人傅信發、傅信寶為原告，並變更聲明為：㈠被告應給付
    原告177萬2,500元。㈡願供擔保，請准宣告假執行（見本院
    卷第245頁），原告所為上開減縮、追加核屬兩造間關於原
    告就本件被告無權占有被繼承人傅信福遺產之同一基礎事實
    ，得否請求損害賠償等同一糾紛，尚符前開規定，應予准許
    。
貳、實體部分：
一、原告主張：被告與被繼承人傅信福（下稱傅信福）為同居男
    女朋友關係，傅信福自民國107年9月17日起，因肝癌在國立
    臺灣大學醫學院附設醫院（下稱臺大醫院）住院治療，並於
    同年10月6日逝世，伊等為傅信福之繼承人，依法繼承傅信
    福之遺產。詎被告於傅信福逝世前三天意識不清之際，竊取
    傅信福所有彰化商業銀行中崙分行帳號00000000000000號（
    下稱傅信福彰銀帳戶）之金融卡，並接續於107年10月1日、
    同年月2日、同年月3日，持該金融卡自傅信福彰銀帳戶領取
    新臺幣（下同）10萬元、18萬元、10萬5,000元，共計38萬5
    ,000元。嗣於107年10月6日傅信福過世後，被告未依約交付
    其向傅信福之債務人追討之款項半數126萬2,500元及相關債
    權憑證，並侵占傅信福所有之勞力士手錶、電動自行車，其
    價值各為15萬元、1萬5,000元，造成伊等受有177萬元2,500
    元之損害（計算式：38萬5,000元＋126萬2,500元＋15萬元＋1
    萬5,000元＝177萬元2,500元），被告應依民法第184條第1項
    前段之規定、繼承之法律關係負損害賠償責任。並聲明：㈠
    被告應給付原告177萬2,500元。㈡願供擔保，請准宣告假執
    行。
二、被告則以：傅信福於107年10月5日晚間前意識仍正常，直至
    該日晚間起病況惡化，無法給予任何回應，並於次日死亡，
    傅信福於意識清醒時，指示伊持其金融卡、存摺，領取存款
    ，用以支付伊每月3萬元之薪資及其住院醫療費、生活用品
    、衣食營養品、臨時看護等花用，此為傅信福之財產，其本
    得自由處分應用。傅信福106年7月31日以遺囑指定傅信玉全
    權處理其存款、債權，伊並無處理權，原告指稱之債權憑證
    應於傅信玉手中，伊收到傅信福生前向債務人催討之債權8
    萬元後，亦按傅信福指示匯款半數4萬元予傅信發；伊與傅
    信福雖於102年11月22日訂購電動自行車，惟後續交割付款
    、申請補助款等手續均為伊辦理，該車為傅信福所贈與，伊
    並未侵占傅信福之勞力士錶、電動自行車或債權證明文件等
    物。原告對提伊提起之竊盜等告訴，業經臺灣臺北地方檢察
    署（下稱臺北地檢署）檢察官以109年度偵字第11431號為不
    起訴處分，嗣經原告聲請再議，經臺灣高等檢察署（下稱高
    檢署）以109年度上聲議字第10155號處分書駁回其再議在案
    ，原告前開主張並無理由等語，茲為抗辯。並聲明：原告之
    訴駁回。
三、兩造不爭執事項：
  ㈠傅信福於107年9月17日因肝癌住入臺大醫院治療，並於同年1
    0月6日上午7時30分逝世，住院期間共支出醫療費用1萬7,14
    0元，原告與傅信福為兄弟姐妹關係，其等為傅信福之繼承
    人。
  ㈡被告與傅信福為男女朋友並同居多年，傅信福住院期間亦均
    由被告陪伴、照顧其生活，被告於107年10月1日至同年月3
    日間，持金融卡領取傅信福彰銀帳戶之存款共38萬5,000元
    。
  ㈢原告曾向臺北地檢署提出刑事告訴，指稱被告涉有下述⒈⒉之
    罪嫌，經檢察官偵查後認犯罪嫌疑不足，並以109年偵字第1
    1431號為不起訴處分，原告不服聲請再議，經高檢署檢察官
    以109年上聲議字第10155號處分駁回其再議確定在案：
  ⒈被告盜取傅信福傅信福彰銀帳戶存摺、金融卡，於107年10月
    1日起至同年3日止，盜領存摺內存款共計38萬5,000元花用
    。
  ⒉被告復於107年10月6日傅信福過世後，將傅信福生前所持有
    其債務人出具之本票、借據及切結書等相關債權證明文件，
    以及傅信福所有之勞力士手錶乙只、電動自行車乙輛等物侵
    占入己。
  ㈣傅信發於107年11月間簽屬同意書，委託被告收取傅信福對外
    之債權，並由其保管部分相關收款之文件，收得款項由傅信
    發與被告均分。
  ㈤傅信福死後，被告有向訴外人黃子羽、林子欽、邱秀珍收取
    現金2萬元、1萬元、5萬元，合計8萬元，並將其中半數4萬
    元（分別以1萬元、5,000元、2萬5,000元）匯入傅信發銀行
    帳戶內。
四、本院之判斷：
　㈠原告為傅信福之繼承人，渠等主張被告於傅信福住院意識不
    清之際，竊取傅信福彰銀帳戶存摺、金融卡，並於107年10
    月1日、同年月2日、同年月3日，持該金融卡自傅信福彰銀
    帳戶共計領取38萬5,000元；嗣於107年10月6日傅信福過世
    後，被告未依約交付債權憑證及其向傅信福債務人追討之款
    項半數126萬2,500元，並侵占傅信福所有之勞力士錶、電動
    自行車等情，業經臺北地檢偵查後認為犯罪嫌疑不足，以10
    9年度偵字第11431號為不起訴處分，原告不服提起再議，經
    高檢署以109年度上聲議字第10155號駁回其聲請在案，有上
    開不起訴處分書、處分書等件在卷可稽（見本院卷第207至2
    15頁、第289至291頁），並經本院依職權調取臺北地檢署10
    9年度偵字第11431號偵查卷宗（下稱偵查卷）審閱無訛，是
    此部分之事實，自堪信為真實。
　㈡原告主張被告盜領傅信福存款、侵占其債權憑證、勞力士手
    錶、電動自行車，及未交付已收取債權金額之半數，侵害其
    繼承遺產之權利，因而受有177萬2,500元等情，惟為被告所
    否認，並以前詞置辯，則原告主張被告領取38萬5,000元或
    代傅信福收取債款是否未經授權而擅自取得？傅信福支勞力
    士錶是否確為被告所侵占？系爭電動自行車究為傅信福抑或
    是被告所有？茲分述如下：
　⒈按當事人主張有利於己之事實者，就其事實有舉證之責任，
    民事訴訟法第277條前段定有明文。又民事訴訟如係由原告
    主張權利者，應先由原告負舉證之責，若原告先不能舉證，
    以證實自己主張之事實為真實，則被告就其抗辯事實即令不
    能舉證，或其所舉證據尚有疵累，亦應駁回原告之請求（最
    高法院17年上字第917號判決意旨參照）。而侵權行為損害
    賠償責任，除行為人之行為具有不法性、被害人受有損害外
    ，尚須以行為人之不法行為與被害人所受損害間具有相當因
    果關係為其成立要件，且主張侵權行為損害賠償請求權之人
    ，對於侵權行為之成立應負舉證責任，祇要欠缺其一，即無
    由成立（最高法院100年度台上字第328號、98年度台上字第
    1452號判決意旨參照）。
  ⒉原告主張伊等為傅信福之繼承人，被告於傅信福逝世前三天
    意識不清之際，竊取傅信福彰銀帳戶之存摺、金融卡，並於
    107年10月1日、同年月2日、同年月3日，持該金融卡自傅信
    福彰銀帳戶領取共計38萬5,000元等情，固提出傅信福彰銀
    帳戶存摺及交易明細查詢、繼承系統表等件為證（見本院卷
    第23頁、第127頁），惟傅信福自107年9月17日起，因肝癌
    於台大醫院腫瘤醫學部病房住院，住院後起初意識清楚，能
    回答並部分生活自理，於107年10月2日起意識顯嗜睡，於10
    7年10月5日晚間起病況惡化，病歷記載傅信福於當時起無法
    給予任何回應，於107年10月6日死亡乙節，有臺大醫院109
    年9月17日校附醫秘字第1090905787號函在卷可憑（見本院
    卷第521至522頁），被告為傅信福同居多年之女友，於傅信
    福住院時亦由其陪伴照顧在側直至逝世，衡諸被告持傅信福
    彰銀帳戶金融卡提領款項之時間為107年10月1日至3日，此
    段時間傅信福之意識狀態正常，且提領款項需輸入密碼，而
    該等帳戶存摺、印章向由傅信福保管，如傅信福未囑託交付
    ，被告如何取得金融卡及密碼，並持以提領款項？況原告亦
    自承傅信福住院期間之相關住院醫療等費用係由被告支付繳
    納，傅信福係罹患肝癌，後期並入住安寧病房，原告提出傅
    信福之住院醫療費用證明單雖僅記載1萬7,140元，然傅信福
    係因肝癌住院治療，且已是癌末之病人，其醫療照護非在醫
    療機構由專業醫護人員為之不可，該等住院醫療、食品、營
    養品、臨時看護之費用支出，均較僅係單純剖腹生產或切除
    闌尾等等普通病症住院所需，數倍甚至數十倍之多，傅信福
    於其意識尚清醒之際，向被告預為交代以其彰銀帳戶金額支
    付該等住院醫療與生活所需等等費用亦屬合理，尚難以被告
    持傅信福彰銀帳戶金融卡提領帳戶內款項，即遽認該等款項
    係被告以侵權行為所取得。
　⒊又卷附債務人名單係傅信福住院初期口述由傅信玉記錄所得
    ，此業據傅信玉自承在卷（見偵查卷第35頁），顯見傅信福
    斯時之意識狀態清楚，尚且交代相關債務人事宜，則傅信福
    於被告隨侍在側之際，委託被告處理相關借款債權事宜，亦
    非無可能，況被告與傅信福生前係同居關係，傅信發於傅信
    福死後亦曾委託被告處理傅信福在外債權，並平分催討所得
    債款等情，亦經傅信發到庭證述明確（見本院卷第508至511
    頁），並有其出具之同意書附卷可參（見本院卷第437頁）
    ，益證被告無何不法侵權行為，要難要求被告負起損害賠償
    責任。
　⒋另系爭電動自行車係被告出名購買，有申請表及所附文件、
    切結書及收據影本足參（見本院卷第195至205頁），足認系
    爭電動自行車應為被告所有，尤參諸被告與傅信福為同居男
    女朋友，彼此關係親密，且該車早於傅信福罹患癌症至臺大
    醫院住院前之102年11月27日即已購買，係傅信福身體狀態
    正常時所取得，則被告辯稱係傅信福買來贈與其使用等語，
    尚非無據。又被告堅決否認經手勞力士手錶，原告復無法舉
    證證明該手錶為被告以竊盜或侵占等侵權行為所侵奪，自難
    僅憑原告之片面指訴，遽認定被告有此等之侵權行為。
五、綜上所述，原告依民法184條第1項前段等規定，請求被告給
    付原告177萬2,500元，為無理由，應予駁回。
六、本件事證已臻明確，兩造其餘之攻擊防禦方法及所提證據，
    於判決結果不生影響，爰不一一論列，併此敘明。
七、訴訟費用負擔之依據：民事訴訟法第78條。
中　　華　　民　　國　　111 　年　　3 　　月　　 2　　日
                  民事第八庭    法　官　王秀慧
以上正本係照原本作成。
如對本判決上訴，須於判決送達後20日內向本院提出上訴狀。如
委任律師提起上訴者，應一併繳納上訴審裁判費。
中　　華　　民　　國　　111 　年　　3 　　月　　2 　　日
                                 書記官 何明芝